【裁判字號】    94,上訴,3805
【裁判日期】    950125
【裁判案由】    毒品危害防制條例
【裁判全文】
臺灣高等法院刑事判決                94年度上訴字第3805號
上  訴  人
即  被  告  甲○○
上列上訴人因違反毒品危害防制條例案件，不服台灣板橋地方法
院94年度訴字第1921號，中華民國94年10月12日第一審判決（起
訴案號：台灣板橋地方法院檢察署94年度毒偵字第4019號，併辦
案號：同署94年度核退毒偵字第1830號），提起上訴，本院判決
如下：
    主  文
上訴駁回。
    事實及理由
一、本案經本院審理結果，認第一審以上訴人即被告甲○○犯毒
    品危害防制條例第10條第1項之連續施用第一級毒品罪， 並
    依累犯規定，遞加重其刑，判處有期徒刑1年2月，併就扣案
    之第一級毒品海洛因、第二級毒品安非他命諭知沒收銷燬之
    ；暨扣案供施用毒品所用或預備之物品諭知沒收，認事用法
    及量刑均無不當，應予維持，並引用第一審判決書記載之事
    實、證據及理由（如附件第一審判決書）。
二、被告上訴意旨略以：原審判決量刑太重云云。經查被告有多
    次施用毒品前科，此有台灣高等法院被告前案紀錄表可憑，
    原審審酌被告施用毒品，足以戕害其身心，滋生其他犯罪，
    惡化治安，嚴重損及公益，且被告經強制戒治執行完畢釋放
    ，竟再為本件施用毒品犯行，顯見其不思悔改，自制力亦顯
    不佳；惟另考量被告於犯後已能坦承犯行，而其施用毒品行
    為於本質上係屬自我戕害行為，反社會性之程度應屬較低等
    一切情狀，量處如前揭所示之刑。核原審之量刑，洵屬允當
    。被告上訴指摘原審量刑太重，請求撤銷改判，為無理由，
    應予駁回。
據上論斷，應依刑事訴訟法第368條、第373條，判決如主文。
本案經檢察官呂文忠到庭執行職務。
中    華    民    國    95    年    1     月    25    日
                  刑事第二十二庭審判長法  官  林堭儀
                                      法  官  蔡明宏
                                      法  官  陳憲裕
以上正本證明與原本無異。
如不服本判決，應於收受送達後十日內向本院提出上訴書狀，其
未敘述上訴之理由者並得於提起上訴後十日內向本院補提理由書
（均須按他造當事人之人數附繕本）。
                                      書記官  劉育妃
中    華    民    國    95    年    1     月    26    日
附錄：本案論罪科刑法條全文
毒品危害防制條例第10條第1項
施用第1級毒品者，處六月以上五年以下有期徒刑。
施用第 2 級毒品者，處三年以下有期徒刑。
附件：
臺灣板橋地方法院刑事判決              94年度訴字第1921號
公  訴  人  臺灣板橋地方法院檢察署檢察官
被      告  甲○○
上列被告因違反毒品危害防制條例案件，經檢察官提起公訴（94
年度毒偵字第4019號）及移送本院併案審理（同署94年度核退毒
偵字第1830號），嗣因被告就被訴事實為有罪之陳述，本院告知
被告簡式審判程序之旨，並聽取當事人之意見後，裁定改由受命
法官獨任依簡式審判程序進行，判決如下：
    主  文
甲○○連續施用第一級毒品，累犯，處有期徒刑壹年貳月，扣案
之第一級毒品海洛因參包之外包裝（其中壹包空包裝重零點貳參
公克，另貳包空包裝重壹點零伍公克）均沒收，其內之第一級毒
品海洛因（其中壹包驗後淨重零點陸肆公克，另貳包驗後合計淨
重陸點肆參公克）均沒收銷燬之，扣案之第二級毒品甲基安非他
命拾參包之外包裝均沒收，其內之第二級毒品甲基安非他命（其
中陸包合計淨重壹佰零肆點捌公克，其中壹包淨重伍點捌公克，
另陸包合計淨重陸點陸公克）均沒收銷燬之，扣案之海洛因殘渣
袋捌拾柒個、甲基安非他命殘渣袋貳個、葡萄糖壹罐、磅秤壹台
、吸食器貳組、分裝袋貳佰拾貳個均沒收。
    事  實
一、甲○○前因施用毒品案件，經本院裁定送觀察、勒戒後，因
    認有繼續施用毒品之傾向，又經本院裁定令入戒治處所施以
    強制戒治，而於強制戒治執行完畢後，經臺灣板橋地方法院
    檢察署檢察官於民國89年9月29日以89年度戒毒偵字第650號
    不起訴處分確定。 甲○○復於上開不起訴處分後之5年內再
    因施用毒品案件，又經本院裁定令入戒治處所施以強制戒治
    ， 而於90年11月23日入所戒治，其後於91年10月1日停止戒
    治並付保護管束，而於91年11月22日保護管束期滿，視為強
    制戒治期滿，且經本院於91年3月29日以91年度板簡字第148
    號判處有期徒刑6月，並於91年5月6日確定，嗣於93年3 月9
    日繳納易科罰金執行完畢。其後甲○○又因施用第一級毒品
    案件，經本院於94年4月29日以94年度訴字第672號判處有期
    徒刑10月， 並於94年5月30日確定；另因施用第二級毒品案
    件， 經本院於94年4月28日以93年度易字第1029號判處有期
    徒刑8月， 並於94年5月30日確定（上開2罪均尚在執行中）
    。詎甲○○猶不知悔改，竟又基於施用第一級毒品海洛因及
    施用第二級毒品甲基安非他命（起訴書誤載為安非他命，以
    下均同）之概括犯意， 於上開強制戒治執行完畢釋放後之5
    年內即自94年5月初某日起至94年7月20日晚上8時許止， 在
    其臺北縣板橋市○○路245巷 76之1號1樓住處及其臺北縣中
    和市○○路○段296號12樓之2租屋處等地點， 以將海洛因及
    甲基安非他命混和摻雜放在玻璃球內燒烤後吸食其煙霧之施
    用方式，約2至3日即施用1次， 連續多次同時施用海洛因及
    甲基安非他命。嗣於94年6月8日晚上11時30分許，在其臺北
    縣板橋市○○路245巷76之1號1樓後門停車場， 因另案遭通
    緝而為警當場逮捕，並扣得第一級毒品海洛因1包（ 驗後淨
    重0.64公克，空包裝重0.23公克）及第二級毒品甲基安非他
    命6包（毛重108.45公克，淨重104.8公克）； 復於94年7月
    20日晚上10時50分許，在臺北縣板橋市○○路28號前，同因
    另案遭通緝而為警逮捕， 並扣得第一級毒品海洛因2包（驗
    後合計淨重6.43公克，空包裝重1.05公克）、第二級毒品甲
    基安非他命7包（ 其中1包毛重6.6公克、淨重5.8公克，另6
    包合計毛重8.7公克，合計淨重6.6公克）及其所有供本件犯
    罪所用之海洛因殘渣袋87個、 甲基安非他命殘渣袋2個、葡
    萄糖1罐、磅秤1台、吸食器2組及分裝袋212個，且均經採集
    其尿液送驗而查獲上情。
二、案經臺北市政府警察局移送臺灣板橋地方法院檢察署檢察官
    偵查起訴及臺北市政府警察局北投分局報告臺灣板橋地方法
    院檢察署檢察官移送本院併案審理。
    理  由
壹、程序方面：
    按本件被告甲○○所犯係死刑、無期徒刑、最輕本刑為3 年
    以上有期徒刑以外之罪，其於準備程序就前揭被訴事實為有
    罪之陳述，經法官告知簡式審判程序之旨，並聽取其與公訴
    人之意見後，本院認無不得或不宜改依簡式審判程序進行之
    處，爰依刑事訴訟法第273 條之1 第1 項、第284 條之1 ，
    裁定本件由受命法官獨任進行簡式審判程序，合先敘明。
貳、實體方面：
  一、訊據被告甲○○對於前揭犯罪事實均坦承不諱，本院復審
      酌：
    (一)查被告前因施用毒品案件，經本院裁定送觀察、勒戒後，
      因認有繼續施用毒品之傾向，又經本院裁定令入戒治處所
      施以強制戒治，而於強制戒治執行完畢後，經臺灣板橋地
      方法院檢察署檢察官於89年9 月29日以89年度戒毒偵字第
      650 號不起訴處分確定。 被告復於上開不起訴處分後之5
      年內再因施用毒品案件，又經本院裁定令入戒治處所施以
      強制戒治，而於90年11月23日入所戒治，其後於91年10月
      1 日停止戒治並付保護管束，而於91年11月22日保護管束
      期滿，視為強制戒治期滿，且經本院於91年3 月29日以91
      年度板簡字第148號判處有期徒刑6月，並於91年5月6日確
      定，嗣於93年3月9日繳納易科罰金執行完畢。其後被告又
      因施用第一級毒品案件， 經本院於94年4月29日以94年度
      訴字第672號判處有期徒刑10月，並於94年5月30日確定；
      另因施用第二級毒品案件，經本院於94年4月28日以93 年
      度易字第1029號判處有期徒刑8月，並於94年5月30日確定
      （上開2罪均尚在執行中）之事實， 有臺灣高等法院被告
      前案紀錄表1份在卷可按。 是被告於涉本案之前，業曾多
      次犯有施用毒品，並於前揭強制戒治執行完畢後釋放甚明
      。
    (二)次查，經警將被告先後遭查獲時所採之尿液送驗結果，均
      係呈嗎啡及甲基安非他命陽性反應，此有臺北市政府警察
      局北投分局查獲煙毒案件尿液送驗紀錄表、臺北市政府警
      察局偵辦毒品案件尿液檢體委驗單、臺灣檢驗科技股份有
      限公司94年6月24日編號CH/2005/60342號、94年8月3日編
      號CH/2005/70639號濫用藥物尿液檢驗報告各1份在卷可稽
      。又查：
      (1)海洛因施用入人體後水解還原成嗎啡，再循嗎啡之代謝
        方式排出體外，業據行政院衛生署藥物食品檢驗局以73
        藥檢壹字第030221號函說明綦詳，且尿液中能否驗出嗎
        啡陽性反應，與其投與量、投與途徑、採尿時間、個人
        體質及檢測方法之靈敏度有關，國外曾有文獻報導注射
        6 毫克之海洛因鹽酸鹽，其代謝物嗎啡之平均可檢出時
        限約為26小時，亦經行政院衛生署藥物食品檢驗局於81
        年9 月8 日以（81）藥檢壹字第8114885 號函釋明在案
        。
      (2)甲基安非他命經口服投與後，約百分之70於24小時內自
        尿中排出，約百分之90於96小時內自尿中排出，由於目
        前國內尿液中甲基安非他命之檢驗僅為鑑定其是否呈陽
        性反應，尚未定其含量，且甲基安非他命成分之檢出與
        其投與方式、投與量、個人體質、採尿時間與檢測儀器
        之精密度等諸多因素有關，因此僅憑尿液中呈甲基安非
        他命陽性反應，並無法確實推算吸食時間距採集時間之
        長短，惟依上述資料推斷，最長可能不會超過4 日即96
        小時，此經行政院衛生署藥物食品檢驗局於81年2月8日
        以（81）藥檢壹字第001156號函釋明在案。
      (3)再者，前揭尿液檢驗報告載明係以ＧＣ／ＭＳ（即氣相
        層析質譜儀分析法）方法作為確認檢驗之方式，而該方
        法之原理係檢品經氣化後，通過層析管分離純化，再將
        純化後之成分循序送入質譜儀做個別鑑定。因質譜儀所
        測定之圖譜，在化學上被公認具有指紋特性，故可據以
        完全判定該檢品係為何種化合物。職是，台北榮民總醫
        院即認為若以氣相層析質譜儀（ＧＣ／ＭＳ）作藥物及
        其代謝產物之定性及定量分析，幾乎不會有偽陽性反應
        產生，此經該院於83年4 月7 日以83北總內字第3059號
        函釋明在案。
      (4)另人體施用甲基安非他命後，其主要代謝物中，未改變
        型態之甲基安非他命占施用劑量達百分之43，安非他命
        則約為百分之5 ；人體若係施用安非他命後，主要代謝
        物中則有未改變型態之安非他命，但無甲基安非他命，
        此經法務部調查局以93年5 月4 日調科壹字第09362413
        980 號函釋明在案。足見人體若施用安非他命，其尿液
        代謝物不可能出現甲基安非他命，惟人體若施用甲基安
        非他命，其尿液代謝物除主要有甲基安非他命外，亦可
        能有少量之安非他命。是本件被告之尿液除呈現較少量
        之安非他命陽性反應外，主要係呈現甲基安非他命之陽
        性反應，依上開函示，被告自不可能係施用安非他命，
        而應係施用甲基安非他命。公訴意旨認被告係施用安非
        他命，容有誤解，附此敘明。
      (5)準此而論，被告之尿液經以氣相層析質譜儀分析法檢驗
        ，既係呈嗎啡及甲基安非他命陽性反應，顯見被告應有
        在前揭犯罪時間施用第一級毒品海洛因及第二級毒品甲
        基安非他命之行為甚明。
    (三)此外，扣案之第一級毒品海洛因3 包送驗結果，確均係第
      一級毒品海洛因無訛（其中1包驗後淨重0.64公克， 空包
      裝重0.23公克；另2包驗後合計淨重6.43公克， 空包裝重
      1.05公克），此有法務部調查局調科壹字第0600 10196號
      、第000000000號鑑定通知書各1份在卷可稽；扣案之第二
      級毒品甲基安非他命13包經檢驗結果，亦確均係第二級毒
      品甲基安非他命無誤（ 其中6包合計毛重108.45公克，合
      計淨重104.8公克；其中1包毛重6.6公克、淨重5.8公克；
      另6包合計毛重8.7公克，合計淨重6.6 公克），此有內政
      部警政署刑事警察局94年8月8日刑鑑字第0940100519號鑑
      定書1份及警方所製作之毒品初步鑑驗報告書3份附卷為佐
      （按：被告坦承其施用上開甲基安非他命無訛，且將被告
      之尿液送驗結果，確係呈甲基安非他命陽性反應，已如上
      述，而上開內政部警政署刑事警察局之鑑定書亦認扣案之
      「安非他命」為「甲基安非他命」，足見此等毒品應係甲
      基安非他命甚明，公訴意旨認此等毒品係安非他命，容有
      誤會）。本件復尚有海洛因殘渣袋87個、甲基安非他命殘
      渣袋2個、葡萄糖1罐、磅秤1台、 吸食器2組及分裝袋212
      個扣案可稽，上開扣案物品核與被告本件施用毒品所可能
      使用之物品相符，益見被告確有施用第一級毒品海洛因及
      第二級毒品甲基安非他命甚明。
    (四)綜上所述，被告前曾多次犯有施用毒品，且於前揭強制戒
      治執行完畢釋放後， 5年內再犯本件施用第一級毒品海洛
      因及第二級毒品甲基安非他命，事證應屬明確，其犯行應
      堪認定。
  二、查海洛因、甲基安非他命分屬毒品危害防制條例第2條第2
      項第1款所規定之第一級毒品及同條項第2款所規定之第二
      級毒品，核被告所為， 係犯毒品危害防制條例第10條第1
      項施用第一級毒品罪及同條第2項施用第二級毒品罪。 被
      告持有毒品，復進而施用，其持有毒品之低度行為，為施
      用毒品之高度行為所吸收，均不另論罪。被告先後多次施
      用第一級毒品海洛因及第二級毒品甲基安非他命之犯行，
      時間緊接，所犯構成要件相同，顯係基於概括犯意反覆為
      之，均為連續犯，依刑法第56條規定，各以一罪論，並均
      加重其刑。 至公訴意旨固僅論及被告自94年6月中旬起至
      同年7月20日晚上8時許止之施用第一級毒品海洛因及第二
      級毒品甲基安非他命之犯罪事實，漏未論及被告其餘施用
      毒品之犯罪事實，惟二者間各有連續犯之裁判上一罪關係
      ，已如前述，該漏未論及之部分應為起訴效力所及，本院
      自應併予審判。被告同時施用第一級毒品海洛因及第二級
      毒品甲基安非他命，係以一行為同時觸犯上開二罪，為想
      像競合犯，依刑法第55條之規定，應從重依施用第一級毒
      品罪論處。公訴意旨認被告所犯上開二罪應予分論併罰，
      容有誤會。 被告前因施用毒品案件，經本院於91年3月29
      日以91年度板簡字第148號判處有期徒刑6月， 並於91年5
      月6日確定，嗣於93年3月9日繳納易科罰金執行完畢， 業
      如前述，其受有期徒刑執行完畢， 於5年以內再犯本件最
      重本刑為有期徒刑以上之罪，為累犯，應依刑法第47條規
      定，加重其刑，並依刑法第70條規定，遞加重之。
  三、本院審酌被告施用毒品，足以戕害其身心，滋生其他犯罪
      ，惡化治安，嚴重損及公益，且被告前曾多次犯有施用毒
      品，並經強制戒治執行完畢釋放，竟再為本件施用毒品犯
      行，顯見其不思悔改，自制力亦顯不佳；惟另考量被告於
      犯後已能坦承犯行，而其施用毒品行為於本質上係屬自我
      戕害行為，反社會性之程度應屬較低等一切情狀，酌情量
      處如主文所示之刑，以資懲儆。又扣案之海洛因3 包內之
      海洛因及甲基安非他命13包內之甲基安非他命，既分屬第
      一、二級毒品，爰依毒品危害防制條例第18條第1 項前段
      規定，均併予宣告沒收銷燬之（惟鑑驗耗用之毒品既已滅
      失，自毋庸宣告沒收銷燬）；至該海洛因3 包及甲基安非
      他命13包之外包裝，係用於包裹毒品，防其裸露、潮濕，
      便於攜帶施用，亦係供施用毒品所用或預備之物，且係被
      告所有，此據被告於本院審理時供明在卷，爰依刑法第38
      條第1 項第2 款規定，亦均併予宣告沒收。再扣案之海洛
      因殘渣袋87個、甲基安非他命殘渣袋2 個、葡萄糖1 罐、
      磅秤1 台、吸食器2 組及分裝袋212 個，係供本件犯罪所
      用或預備之物，且均係被告所有，業據被告於本院審理時
      供明在卷，爰同依刑法第38條第1 項第2 款規定，皆併予
      宣告沒收。
據上論斷，應依刑事訴訟法第273條之1第1項、 第284條之1、第
299條第1項前段，毒品危害防制條例第10條第1項、第2項、第18
條第1項前段，刑法第11條、第56條、第55條、 第47條、第38條
第1項第2款，判決如主文。
本案經檢察官黃仙宜到庭執行職務。
中    華    民    國    94    年    10    月    12    日
                  刑事第十三庭  法  官  陳信旗
以上判決正本證明與原本無異。
如不服本判決，應於送達後10日內，向本院提出上訴狀。
                                書記官  陳昭綾
中    華    民    國    94    年    10    月    13    日
附錄本判決論罪科刑之法條：
毒品危害防制條例第10條第1項
    施用第一級毒品者，處6月以上5年以下有期徒刑。
毒品危害防制條例第10條第2項
    施用第二級毒品者，處3年以下有期徒刑。


司法院資訊處製作；財團法人民間司法改革基金會備份。
